最高法院民事裁定　　　　　　　　　 110年度台上字第2118號
上　訴　人　張君玉 
訴訟代理人　吳奎新律師
被 上訴 人　張瑞芳 
上列當事人間請求終止借名登記契約事件，上訴人對於中華民國
109年12月30日臺灣高等法院金門分院第二審判決（108年度上字
第11號），提起上訴，本院裁定如下：
    主   文
上訴駁回。
第三審訴訟費用由上訴人負擔。
    理   由
按上訴第三審法院，非以原判決違背法令為理由，不得為之。又
提起上訴，上訴狀內應記載上訴理由，其以民事訴訟法第 469條
所定事由提起第三審上訴者，應於上訴狀內表明原判決所違背之
法令及其具體內容、暨依訴訟資料合於該違背法令之具體事實。
其依同法第469條之1規定提起上訴者，並應具體敘述為從事法之
續造、確保裁判之一致性或其他所涉及之法律見解具有原則上重
要性之理由，同法第 467條、第470條第2項分別定有明文。而依
同法第 468條規定，判決不適用法規或適用不當者，為違背法令
；依同法第 469條規定，判決有該條所列各款情形之一者，為當
然違背法令。是當事人提起第三審上訴，如合併以同法第 469條
及第469條之1之事由為上訴理由時，其上訴狀或理由書應表明該
判決所違背之法令條項，或有關解釋字號，或成文法以外之習慣
或法理等及其具體內容，暨係依何訴訟資料合於該違背法令之具
體事實，並具體敘述為從事法之續造、確保裁判之一致性或其他
所涉及之法律見解具有原則上重要性之理由。如未依上述方法表
明，或其所表明者與上開法條規定不合時，即難認為已合法表明
上訴理由，其上訴自非合法。本件上訴人對於原判決提起上訴，
雖以該判決違背法令為由，惟核其上訴理由狀所載內容，係就原
審本於取捨證據，認定事實之職權行使，所論斷：本件依兩造爭
執之福建省金門縣○○鎮○○段 000地號土地（改編前為北一劃
356 之15地號）及其上同段69建號房屋（改編前為北一劃段18建
號）（門牌號碼為金門縣○○鎮○○○○0巷0號）（下稱系爭不
動產）原所有人黃庭裕及代書陳淑慧等之證詞及買賣契約等證據
，黃庭裕係於民國96年間與被上訴人簽訂買賣契約，並移轉登記
予被上訴人，且由被上訴人支付訂金新臺幣（下同）26萬元，及
尾款 300萬元（即給付價金50萬元，及以該不動產向銀行辦理抵
押貸款 250萬元），暨繳納相關不動產稅負而實際管理之。至證
人張寶瓊證稱聽聞訴外人張奇才生前之轉述，及上訴人提出張奇
才生前單方陳述之錄音，均非被上訴人承認借名之證據；而張奇
才、張寶瓊及上訴人縱曾存、匯款至被上訴人之帳戶，未必係基
於借名關係；且張奇才生前更曾與被上訴人就系爭不動產之返還
發生爭執等情，尚不能證明被上訴人確與張奇才有成立借名登記
契約之意思表示合致，自難認張奇才與被上訴人就系爭不動產有
借名登記關係存在。從而，上訴人主張其為張奇才之唯一繼承人
，依終止借名登記關係及所有物返還請求權，請求被上訴人移轉
登記系爭不動產，即非有據等情，指摘其為不當，並就原審所為
論斷，泛言未論斷及論斷矛盾，以及違背經驗法則，而未表明該
判決所違背之法令及其具體內容，暨依訴訟資料合於該違背法令
之具體事實，並具體敘述為從事法之續造、確保裁判之一致性或
其他所涉及之法律見解具有原則上重要性之理由，難認其已合法
表明上訴理由。依首揭說明，應認其上訴為不合法。
據上論結，本件上訴為不合法。依民事訴訟法第481條、第444條
第1 項、第95條、第78條，裁定如主文。
中    華    民    國   110    年    9     月    30    日
                      最高法院民事第七庭
                          審判長法官  林  恩  山  
                                法官  周  舒  雁  
                                法官  吳  青  蓉  
                                法官  吳  美  蒼  
                                法官  黃  麟  倫  
本件正本證明與原本無異
                                      書  記  官
中    華    民    國   110    年    10    月    7     日